臺灣桃園地方法院行政訴訟判決　
                111年度交字第18號
原      告  黃彥澔  


被      告  桃園市政府交通事件裁決處
                      設桃園市○○區○○路00號7~8樓
代  表  人  張丞邦    住同上
訴訟代理人  黃一鳴律師
上列當事人間交通裁決事件，原告不服被告民國110年12月24日
桃交裁罰字第58－DA9A31754號裁決，提起行政訴訟，本院判決如
下：
    主  文
一、原處分撤銷。
二、訴訟費用新臺幣參佰元由被告負擔。
三、被告應給付原告新臺幣參佰元。
    事實及理由
壹、程序方面：
    本件係因原告不服被告所為道路交通管理處罰條例（下稱處
    罰條例）第8 條之裁決而提起撤銷訴訟，依行政訴訟法第23
    7 條之1 ，應適用交通裁決事件訴訟程序。本件因卷證資料
    已經明確，本院依行政訴訟法第237 條之7 規定，不經言詞
    辯論，直接裁判。
貳、實體方面：                                  
一、事實概要：
　　原告於民國109年12月21日22時17分許，駕駛車牌號碼000－0
    000號營業貨運曳引車（下稱系爭B車），行經桃園市○○區○○
    路000號前時，與訴外人李宜靜所駕駛車牌號碼0000－00號自
    用小客車（下稱系爭A車）及訴外人洪坤榮所駕駛車牌號碼0
    00－00營業大客車（下稱系爭C車）發生碰撞之交通事故而肇
    事，而為桃園市政府警察局交通警察大隊（下稱舉發機關）
    員警認原告有「汽機車駕駛人酒精濃度超過規定標準（0.15
    -0.25（未含））肇事致人受傷」之違規，遂逕行舉發並填
    製桃警局交字第DA9A31754號之舉發違反道路交通管理事件
    通知單（下稱系爭舉發通知單），記載應到案日期110年1月
    21前，並移送被告處理。嗣原告於期限內到案陳述不服舉發
    ，經被告函請舉發機關協助查明事實後，認原告確有「汽機
    車駕駛人酒精濃度超過規定標準（0.15-0.25（未含））肇
    事致人受傷」之違規，即於110年12月24日填製桃交裁罰字
    第58－DA9A31754號之裁決書，爰依道路交通管理處罰條例（
    下稱處罰條例）第35條第1項第1款及違反道路交通管理事件
    統一裁罰基準及處理細則（下稱裁罰基準及處理細則）等規
    定，裁處原告罰鍰新臺幣（下同）33,000元、吊扣駕駛執照
    48個月、參加道路交通安全講習，及處罰主文二之易處處分
    等處分。原告不服，於是提起本件行政訴訟。嗣被告因上開
    裁決書之處罰主文二尚未生易處處分效力，爰於111年2月23
    日另掣開桃交裁罰字第58－DA9A31754號裁決書（下稱原處分
    ），裁處原告「罰鍰33,000元、吊扣駕駛執照48個月，並應
    參加道路交通安全講習」，及刪除處罰主文二之易處處分，
    並另行寄予原告。
二、原告起訴主張及聲明：
（一）主張要旨：
　　⒈按裁罰基準及處理細則第19條之2第1項第2款規定意旨，員
      警應於實施酒測之前先行告知原告可於漱口後再行檢測，
      並於原告請求漱口時提供漱口，但本件舉發員警於實施酒
      測前並未先行確認原告是否飲酒結束15分鐘以上，且於原
      告要求漱口時逕自拒絕，致原告於未喝水及漱口之情況下
      即接受酒測，顯然不符合上開規定之正當法律程序。
　　⒉復按臺中高等行政法院110年度交上字第34號、臺灣彰化地
      方法院110年度交更一字第2號等判決意旨觀之，本件原告
      當時之意識及精神清楚，且已確認意識與精神均未有不良
      之影響，此有道路交通事故初步分析研判表、刑法185條
      之3之案件觀察紀錄表等資料在卷可憑，足徵原告確未有
      因飲酒而顯然無法正常操控駕駛之情事，亦即原告駕車肇
      事致訴外人受傷之事故與其酒精濃度超過規定標準而駕車
      之行為，並無因果關係，故被告所為之裁決應有認事用法
      之違誤。
　　⒊再者，原告係持有職業大貨車駕駛執照，平日已駕駛大貨
      車為業，若吊扣原告之駕駛執照，將致原告無法以駕駛職
      業大貨車為業，嚴重影響原告之工作收入來源與權益。
（二）聲明：撤銷原處分。
三、被告答辯及聲明：
（一）答辯要旨：
    ⒈引用處罰條例第24條第1項第2款、第35條第1項第1款、第3
      項、第67條第2項、道路交通安全規則（下稱道安規則）
      第114條第1項第2款、裁罰基準及處理細則第1條、第2條
      第1項、第2項、第10條第2項第4款等相關交通法規之條文
      （附答辯狀在卷可憑）。
    ⒉舉發機關111年1月27日蘆警分交字第1110002486號函文所
      附職務報告書表示略以：「…職於109年12月21日22時17分
      ，於中正路116號處理交通事故，酒測前當事人並未告知
      有飲酒及無要求要飲水，查其訴狀內容係取締酒駕之作業
      程序，按違反道路交通事件統一裁罰基準及處理細則第19
      條之2第1項第1款：『實施檢測，應於攔檢現場為之。』解
      釋法條應逐條說明，就制定或修改該法律之必要性與法律
      內容之合理性進行逐條釋義，故其訴狀內容以第19條之2
      第1項第2款為主張，應先端其前款『於攔檢現場』，該條係
      適用於攔停啟動之取締酒駕；另職於收到110派案系統時
      間為21時48分，而酒測時間為22時17分，顯已超過15分鐘
      ，且當事人已於筆錄敘明他於17時15分已結束飲酒，故並
      無程序上的瑕疵…」等語。
    ⒊本件原告於110年5月4日雖獲臺灣桃園地方檢察署（下稱桃
      園地檢署）對其公共危險案不起訴處分，惟本件原告於酒
      後(吐氣所含酒精濃度達每公升0.15毫克)駕駛營業貨運曳
      引車違反處罰條例第35條第1項第1款之行為並無爭議，惟
      依照行政罰法第26條第1項及第2項規定意旨，本件原告經
      不起訴處分，亦得依違反行政法上義務規定裁處之，是被
      告依法裁處應無違誤。
    ⒋再參照桃園地檢署110年度偵字第7898號檢察官不起訴處分
      書之意旨觀之，該不起訴之理由乃在於原告吐氣所含酒精
      濃度未達每公升0.25毫克，且無其他情事足認原告服用酒
      類致不能安全駕駛，故未該當於刑法第185條之3第1項第2
      款之構成要件，然此與本件係因原告飲用酒類後其吐氣所
      含酒精濃度達每公升0.15毫克，已超過規定標準，乃應以
      道路交通管理處罰條例第35條第1項之規定予以裁處者，
      要屬二事，該不起訴處分，自不足以執之而影響原處分之
      合法性。　
    ⒌至原告稱因吊銷駕照，可能影響渠個人之工作云云，然裁
      決機關本即應依法裁決，此為法治國家必須依循之基本原
      則，亦無相關法律規定對此可考量行為人即原告之家庭狀
      況或生計困難等情事而得據以執為免罰之依據。再者，吊
      銷駕駛執照乃法律所明文規定之法律效果，被告尚無酌減
      權限，而依其程度定有不同裁罰標準，尚未逾越必要之程
      度，與比例原則無違。從而，被告據以裁罰，於法並無不
      合。　
    ⒍綜上所述，系爭車輛駕駛因有「汽車駕駛人酒精濃度超過
      規定標準(0.15-0.25(未含))肇事致人受傷」之情，已該
      當處罰條例第35條第1項第1款規定之要件。被告依法裁處
      ，應無違誤。
（二）聲明：駁回原告之訴。
四、爭點：本件舉發員警於109年12月21日就原告酒測過程之舉
    發程序是否已違反正當法律程序：
五、本院之判斷
（一）前提事實：
      原告於109年12月21日22時17分許，駕駛系爭B車行經桃園
      市○○區○○路000號前時，與訴外人李宜靜所駕駛之系爭A車
      及訴外人洪坤榮所駕駛之發生碰撞之交通事故而肇事，而
      為舉發機關員警認原告有「汽機車駕駛人酒精濃度超過規
      定標準（0.15-0.25（未含））肇事致人受傷」之違規等
      情，此有原告調查筆錄（見本院卷第51至54頁）、訴外人
      2人之調查筆錄（見本院卷第55至61頁）、肇事現場照片
      （見本院卷第63至70頁）、原告酒精測定紀錄表（見本院
      卷第71頁）、刑法第185條之3案件測試觀察紀錄表（見本
      院卷第73頁）、道路交通事故現場圖（見本院卷第77頁）
      、道路交通事故調查報告表㈠㈡（見本院卷第78至79頁）、
      系爭舉發通知單（見本院卷第91頁）、呼氣酒精測試器檢
      定合格證書（見本院卷第93頁）、舉發員警職務報告書（
      見本院卷第94頁、第96頁、第115頁）、駕駛人基本資料
      （見本院卷第103頁）、舉發機關111年6月24日蘆警分交
      字第1110018528號函文（見本院卷第113頁）等資料各1份
      在卷可憑。
（二）本件舉發員警於109年12月21日就原告酒測過程之舉發程
      序應已違反正當法律程序：
    ⒈按憲法上正當法律程序原則之內涵，應視所涉基本權之種
      類限制之強度及範圍、所欲追求之公共利益、決定機關之
      功能合適性、有無替代程序或各項可能程序之成本等因素
      綜合考量，由立法者制定相應之法定程序，迭經司法院釋
      字第689號、第709號、第739號等解釋闡述甚明。處罰條
      例第92條第4項既就該條例舉發處理程序之處理細則，授
      權由交通部會同內政部定之，是按裁罰基準及處理細則第
      19之2條第1項規定：「對汽車駕駛人實施本條例第35條第
      1項第1款測試之檢定時，應以酒精測試儀器檢測且實施檢
      測過程應全程連續錄影，並依下列程序處理：…」，乃為
      規範執勤員警對汽車駕駛人實施酒測勤務部署時應全程錄
      影蒐證，蓋以實務上時常發生酒測進行程序之爭執，為免
      執行酒測程序上之爭議，因而明文規定於取締酒後駕車時
      之全程錄影蒐證，作為保障駕駛人同時兼顧道路交通安全
      之公益目的；又因取締酒後駕車作業程序另要求執勤員警
      在實施酒測前，亦應先詢問受測者飲用酒精或其他類似物
      結束時間，及準備新的吹嘴供受測者進行測試，並告知受
      測者檢測流程、如何使用吹嘴檢測等事項，而此全程連續
      錄影之程序要求，除可加強上開其他各項程序規範之落實
      外，並可杜絕受測人對執勤員警實施酒測之爭議。據此可
      認，執勤員警在執行酒精濃度檢測前，應全程連續錄影之
      程序要求，乃屬正當法律程序，倘如執勤員警未遵守此程
      序規定，即難謂已踐行正當法律程序。
    ⒉經查，依據舉發員警111年2月11日職務報告書內容表示略
      以：「一、依據蘆警分交字第1110026236號函回覆，109
      年12月21日中正路116號事故，此事故時間已久，當時密
      錄器內容未留存，而密錄器內容已經覆蓋不見，故無法提
      供」等語（見本院卷第115頁）觀之，足見舉發員警亦自
      陳本件原告酒測過程之錄影資料，因時日久遠，已遭其他
      檔案覆蓋，並查無該錄影資料，即未為保存之事實，並有
      舉發機關111年6月24日蘆警分交字第1110018528號函文1
      份（見本院卷第113頁）在卷可佐。
    ⒊是依上開舉發情節以觀，既然本件舉發機關就現場舉發錄
      影影像未有保存，即無法證明舉發員警在對原告實施酒測
      過程中，是否有全程連續錄影，則本件已違反裁罰基準及
      處理細則第19條之2第1項所定之正當法律程序，原處分逕
      對原告裁罰，自有違誤，應予撤銷。復因員警之舉發過程
      已有違反正當法律程序之瑕疵，而員警有無踐行酒測之正
      當程序，為員警對駕駛人合法實施酒測及取得對駕駛人不
      利證據資料之前提，縱使本件原告酒後駕車行為，業經桃
      園地檢署於110年度偵字第7898號不起訴處分書內明確表
      示原告吐氣酒精濃度為0.15MG/L等語，但均無礙原處分因
      有此程序瑕疵而應予撤銷。又原告雖未具體指摘上揭程序
      瑕疵，然此部分處分既屬違法，本院仍應予撤銷。
    ⒋綜上所述，本件舉發員警對原告實施酒測過程之錄影影像
      資料未有保存，即無法證明舉發員警是否有全程連續錄影
      ，已違反上開所述之正當法律程序，自屬違法。故被告逕
      依處罰條例第35條第1項第1款、第24條第1項第2款等規定
      ，以原處分裁處原告罰鍰33,000元、吊扣駕駛執照48個月
      及施以道路交通安全講習等處罰，顯有違誤。故本件原告
      訴請撤銷原處分，為有理由，應予准許。
（三）本件判決基礎已臻明確，兩造其餘之攻擊防禦方法及訴訟
      資料經本院審酌後，核與判決結果不生影響，無一一論述
      之必要，附此敘明。
六、本件第一審裁判費為裁判費300元，應由被告負擔，爰確定
    第一審訴訟費用額如主文第2、3項所示。
七、據上論結，本件原告之訴為有理由，依行政訴訟法第237條
    之8第1項、第98條第1項前段，判決如主文。
中　　華　　民　　國　　111 　年　　6 　　月　30 　　日
　　　　　　　　　行政訴訟庭　法　官　黃漢權
上為正本係照原本作成。
如不服本判決，應於判決送達後20日內，向本院提出上訴狀並表
明上訴理由（原判決所違背之法令及其具體內容或依訴訟資料可
認為原判決有違背法令之具體事實），其未載明上訴理由者，應
於提出上訴後20日內向本院補提理由書（上訴狀及上訴理由書均
須按他造人數附繕本，如未按期補提上訴理由書，則逕予駁回上
訴），並應繳納上訴裁判費新臺幣750元。
中　　華　　民　　國　　111 　年　　7 　　月　　1 　　日
　　　　　　　　　　　　　　　書記官　蕭竣升